最高法院刑事判決　　　　　　　　　　　　　　　九十三年度台上字第一四六四號
　　上　訴　人　台灣高等法院台南分院檢察署檢察官
　　被　　　告　甲○○
　　　　　　　　　　　　（另案在台灣屏東監獄執行中）
右上訴人因被告違反毒品危害防制條例案件，不服台灣高等法院台南分院中華民國九
十二年八月七日第二審判決（九十二年度上訴字第二０四號，起訴案號：台灣雲林地
方法院檢察署九十年度偵字第二八六九、三五七七號），提起上訴，本院判決如左：
    主  文
原判決關於甲○○部分撤銷，發回台灣高等法院台南分院。
    理  由
本件原判決認定：被告甲○○於民國八十二年間，因違反肅清煙毒條例案件，經台灣
高等法院高雄分院判處有期徒刑三年，褫奪公權二年確定，於八十四年三月二十八日
假釋出獄，八十六年十一月十七日假釋期滿執行完畢。又與陳啟彬（第一審法院通緝
中）二人共同意圖販賣而持有第一級毒品海洛因，於九十年七月十三日上午八時二十
分許，由陳啟彬駕駛被告所有之車號ＵＨ｜六二０一號自小客車，搭載被告及被告不
知情之太太、小孩由高雄北上找買主。嗣因警方查獲林秀美（經第一審判處有期徒刑
肆年確定）持有毒品，追查其毒品來源，林秀美乃以其0000000000號行動
電話撥打被告之0000000000號行動電話，由陳啟彬接聽後，佯稱：伊與許
文國欲買海洛因，要被告及陳啟彬攜帶毒品讓伊試用交易等語，經約定於雲林縣斗南
鎮○○路佳洲出租套房五０一室碰面後，被告及陳啟彬隨即前往楊秀美所在之上開佳
洲汽車旅館五０一室，被告甫行下車，即為警當場逮捕，並在上開自小客車內起獲海
洛因三包（驗餘合計淨重七十四．二二公克）等物等情。因而撤銷第一審關於論處被
告以共同販賣第一級毒品未遂罪刑部分之判決，改判論被告以共同意圖販賣而持有第
一級毒品，累犯罪，處有期徒刑陸年，固非無見。
惟查：（一）按意圖販賣而持有第一級毒品者，處無期徒刑或十年以上有期徒刑，得
併科新台幣七百萬元以下罰金，毒品危害防制條例第五條第一項定有明文。本件原判
決依前開規定論被告以意圖販賣而持有第一級毒品罪，又敘明應依累犯之規定，就有
期徒刑部分加重其刑，因上開意圖販賣而持有第一級毒品罪之法定最輕本刑為十年有
期徒刑，則加重結果自應超過有期徒刑十年以上，始為適法。乃原判決既未說明被告
別有其他應減輕其刑之法定事由，竟僅量處被告有期徒刑陸年，顯低於所犯該罪之法
定最低本刑，自有判決適用法則不當之違誤。（二）、有罪判決書之事實一欄，為適
用法令之準據，法院應將與論罪科刑有關之事實，翔實記載，然後於理由內逐一說明
其憑以認定之證據，並使事實認定與理由說明，互相適合，方為合法。倘若事實認定
與理由說明，不相一致，或事實、理由欄內之記載，前後齟齬，按諸刑事訴訟法第三
百七十九條第十四款後段規定，均屬判決理由矛盾之當然違背法令。本件原判決事實
欄二記載：被告與陳啟彬二人共同意圖販賣而持有第一級毒品海洛因等情（原判決第
三頁倒數第一行至第四頁第一行），似認定扣案之毒品為被告與陳啟彬二人共有；惟
其理由五則說明：扣案毒品之外包裝為被告與同案被告許文國所有等旨（原判決第十
五頁第三至四行），致其此部分事實之認定與理由之說明不相一致，非無判決理由矛
盾之違誤。（三）刑事訴訟法第九十五條第一款規定，訊問被告應先告知犯罪嫌疑及
所犯所有罪名，罪名經告知後，認為應變更者，應再告知。查原審九十二年七月二十
四日之審判筆錄雖記載：「審判長法官先對被告告知其犯罪之嫌疑及所犯所有罪名（
詳如起訴書所載）」（見原審卷第二三六頁），惟本件檢察官起訴被告犯毒品危害防
制條例第四條第一項之販賣第一級毒品罪嫌，第一審法院依上開規定，論被告以販賣
第一級毒品未遂罪，原審撤銷第一審之判決，變更起訴法條，改依同法第五條第一項
之意圖販賣而持有第一級毒品罪論處，顯未依上述規定於審判程序中將變更之罪名告
知被告，使其有充分辯論之機會，其所踐行之訴訟程序，亦屬於法有違。以上或為上
訴意旨所指摘，或為本院得依職權調查之事項，應認原判決關於被告部分有撤銷發回
之原因。
據上論結，應依刑事訴訟法第三百九十七條、第四百零一條，判決如主文。
中　　　華　　　民　　　國　　九十三　　年　　　三　　　月　　二十四　　日
                              最高法院刑事第九庭
                                  審判長法官  邵　燕　玲
                                        法官  陳　世　雄
                                        法官  惠　光　霞
                                        法官  蘇　振　堂
                                        法官  張　春　福
      右正本證明與原本無異
                                              書  記  官
中　　　華　　　民　　　國　　九十三　　年　　　三　　　月　　三十一　　日
                                                                        Ａ
